最高法院民事裁定
                      111年度台上字第1607號
上  訴  人  莊順進                                 
訴訟代理人  陳湘如律師
            林永頌律師  
            蔡維哲律師  
            陳傑明律師  
被 上訴 人  楊池湄                                
訴訟代理人  陳榮哲律師
            高紫棠律師
上列當事人間請求損害賠償事件，上訴人對於中華民國111年2月
22日臺灣高等法院第二審更審判決（110年度上更一字第117號）
，提起上訴，本院裁定如下：
    主  文
上訴駁回。
第三審訴訟費用由上訴人負擔。
    理  由
按上訴第三審法院，非以原判決違背法令為理由，不得為之；又
判決不適用法規或適用不當者，為違背法令；且提起上訴，上訴
狀內應記載上訴理由，表明原判決所違背之法令及其具體內容，
暨依訴訟資料合於該違背法令之具體事實，其依民事訴訟法第46
9條之1規定提起上訴者，並應具體敘述為從事法之續造、確保裁
判之一致性或其他所涉及之法律見解具有原則上重要性之理由。
同法第467條、第468條、第470條第2項定有明文。是當事人提起
上訴，如依同法第469條規定，以原判決有所列各款情形之當然
違背法令為理由時，其上訴狀或理由書應表明該判決有合於各該
條款規定情形之具體內容，及係依何訴訟資料合於該違背法令之
具體事實；如依同法第469條之1規定，以原判決有前條以外其他
不適用法規或適用不當為理由時，其上訴狀或理由書應表明該判
決所違背之法令條項，或有關司法院解釋或憲法法庭裁判，或成
文法以外之習慣或法理、法則等及其具體內容，暨係依何訴訟資
料合於該違背法令之具體事實，並具體敘述為從事法之續造、確
保裁判之一致性或其他所涉及之法律見解具有原則上重要性之理
由。上訴狀或理由書如未依上述方法表明，或其所表明者與上開
法條規定不合時，即難認為已合法表明上訴理由，其上訴自非合
法。本件上訴人對於原判決關其敗訴部分提起上訴，雖以該部分
判決違背法令為由，惟核其上訴理由狀所載內容，係就原審取捨
證據、認定事實、解釋契約、適用法律之職權行使，所論斷：上
訴人為桃園市○○區○○路000巷0弄0號建物（下稱系爭房屋）之所
有人，前於該房屋之1、2樓經營「桃園市私立童心幼兒園」（下
稱童心幼兒園）。被上訴人與訴外人李佳璇、胡明珠、周美富（
下稱楊池湄4人）欲接手於童心幼兒園原址合夥經營大風車幼兒
園，先於民國104年4月間，與上訴人訂立委任契約（下稱系爭委
任契約），委託其支付經營幼兒園相關之裝修費用，及購買軟硬
體設備，並陸續給付新臺幣（下同）155萬元。楊池湄4人嗣於10
4年6月16日，推由李佳璇與上訴人簽訂租賃契約（下稱系爭租約
），自同年月1日起至114年5月31日止承租系爭房屋1至3樓，以
經營大風車幼兒園。又系爭房屋1至3樓後方於系爭租約訂立時，
已存有違建（下稱系爭違建），占該房屋1至3樓之1/3至1/2，且
為童心幼兒園使用範圍，亦為李佳璇承租用以經營大風車幼兒園
之範圍。上訴人並未證明其於系爭租約訂立時，已將童心幼兒園
核准使用範圍僅及於系爭房屋1、2樓一節告知李佳璇，其依現況
交付之租賃標的物非全得作為幼兒園使用，自屬未依債之本旨交
付。另大風車幼兒園因消防安全檢查不符規定，經消防局命上訴
人於104年8月22日前改善完畢；李佳璇發現系爭違建無法經營幼
兒園後，亦於同年9月2日催告上訴人於同年月20日前，完成消防
安全檢查，並將系爭違建申請使用執照，否則解除系爭租約。然
上訴人迄未依債之本旨提供可全為幼兒園合法使用之租賃標的，
系爭租約業經李佳璇合法解除，與該租約相互依存之系爭委任契
約亦併解除；楊池湄4人為經營大風車幼兒園已給付原判決附表
（下稱附表）編號6之租金及押租金，支出編號1至4之裝修、消
防設備等費用，前依系爭委任契約所交付之155萬元，亦經上訴
人花用如附表編號5所示之108萬1,659元；李佳璇、胡明珠、周
美富將其等因此對上訴人所得主張之債權讓與被上訴人。從而，
被上訴人依債權讓與及系爭租約另行約定事項第2點、民法第259
條、第227條、第226條規定，請求上訴人返還附表編號6已付之
租金、押租金；編號7之違約金；編號1至5給付之費用，共322萬
0,109元本息，為有理由，應予准許等情，指摘為不當，並就原
審贅述其他與判決結果無礙事項，泛言違法、違反論理及經驗法
則，而非表明依訴訟資料合於該違背法令之具體事實，更未具體
敘述為從事法之續造、確保裁判之一致性或其他所涉及之法律見
解具有原則上重要性之理由，難認已合法表明上訴理由。依首揭
說明，應認其上訴為不合法。末查，原審合法認定系爭租約業經
李佳璇催告上訴人交付合於債之本旨之租賃標的物，上訴人遲未
交付，該租約業經合法解除；而本院38年台上字第35號前判決先
例，係就與本件不同之事實，闡述其法律見解，上訴人將之比附
援引，並認適用民法第254條規定有誤，不無誤會。均併此說明
。
據上論結，本件上訴為不合法。依民事訴訟法第481條、第444條
第1項、第95條、第78條，裁定如主文。
中　　華　　民　　國　　111 　年　　11　　月　　9 　　日
                      最高法院民事第三庭
                          審判長法官  沈  方  維
                                法官  鍾  任  賜
                                法官  陳  麗  芬
                                法官  蔡  和  憲
                                法官  方  彬  彬
本件正本證明與原本無異
                  　　　　書　記　官  王  秀  月
中　　華　　民　　國　　111 　年　　11　　月　　23　　日